【裁判字號】    97,交聲,122
【裁判日期】    970519
【裁判案由】    聲明異議
【裁判全文】
臺灣臺中地方法院刑事裁定             97年度交聲字第122號
原處分機關  交通部公路總局臺中區監理所臺中市監理站
受處分人
即異議人    乙○○
上列受處分人因違反道路交通管理處罰條例案件，對於交通部公
路總局臺中區監理所（臺中市監理站）96年12月18日所為之處分
（裁監稽違字第裁61-DB0000000號裁決書），聲明異議，本院裁
定如下：
    主    文
原處分撤銷。
乙○○不罰。
    理    由
一、原處分機關略以：異議人乙○○名下000- 000號輕機車，於
    民國（下同）96年8月17日9時55分許，在桃園縣龜山鄉○○
    街5 號禁止臨時停車處停車，遭桃園縣政府警察局交通隊舉
    發，異議人於申訴時未論及違規單寄存送達事宜（裁處金額
    應參照警方於何時完成寄存程序並視異議人何時提出申訴始
    能正確裁處），警方覆函僅檢送採證照片陳述違規事實，本
    站承辦人員誤係一般簽收程序完成投遞而以違規單應到案日
    期核算裁處金額新臺幣（下同）1000元，今視訴狀有關違規
    單收受之陳述暨單退查詢報表內警方傳輸之紀錄，本案正確
    裁處金額應為800 元，謹依警方舉發之違規事實暨覆函檢送
    全案移請卓裁等語。
二、本件異議意旨略以：
  (一)程序面：
    其早於95年11月22日即將戶籍遷至台中市○○路270 號，違
    規單第一次寄至舊戶籍地址，因無人收受並招領逾期而退回
    ，第二次寄發之違規單，經其96年11月6 日簽，但應到案日
    期為96年9 月22日，封面註明「請於收到本通知單翌日起15
    日內前往應到案處所繳納結案」，其收受後於同年月13日寄
    發陳述書，並於翌日寄達，其在程序上並無延誤，卻遭延遲
    到案而裁處高額裁罰1000元，顯有未當。
  (二)事實面：
    其原本停放機車之位置，確認為停車格內，此有證人甲○○
    可證，因遭他人遷移致違規。但於收受舉發通知單時，舉發
    單位竟未附任何違規證明，僅以「逕行舉發」通知，經其陳
    述後，舉發單位始寄採證相片，有違道路交通安全處罰條例
    第8 條所為於裁決前，應給予違規行為人陳述之機會之規定
    。又根據採證相片顯示，其機車緊靠合法停車格（僅離開1
    車之寬度），其並未於拖吊當日在該地，且該地停車空位仍
    多，按常理其不需冒險違規停放在該處。又採證相片中其機
    車停放方向不同，且為斜停之狀態，依經驗法則足以證明該
    車係遭人移置所致。另回函指稱「台端於停車時固定機車龍
    頭方向及機車前後加鎖以避免遭竊或他人移動」，然其已將
    機車龍頭加鎖，故移置後方向才會不同，且機車為輕型機車
    ，其移置之距離僅有1車的寬度，即使採取加鎖等相當之行
    為，仍無法免於遭到移動。
  (三)原處分既有上述不合理之處，應予撤銷等語。
三、經查，證人甲○○到庭結證稱：「乙○○在台中、台北的補
    習班任教，會到林口中山路205號2樓我哥開設的補習班授課
    ，他平常住台中，1周至少到台北林口授課1次，他是坐客運
    至林口後，我們再去客運車站載他，他曾請我載他到林口長
    庚醫院牽機車，當天載他去之前，我有先去找過他的機車，
    因為長庚醫院的機車停車場很長一段，他忘了正確放機車的
    位置，他的機車放在比較靠外面路的機車停車格，當天我載
    他去搭車之前，有載他去試著發動，是他告訴我，他把機車
    放在長庚醫院的機車停車場內，時間是在96年7 月間左右，
    當時停放機車的車頭與其他機車是停放同一方向，車頭方向
    與警方提供之違規照片之車頭方向相反，且當時他停放的位
    置不是在停車格最外面靠近馬路的位置，該機車停車場是免
    費的」等語。又異議人因在95、96年間，在林口竹林寺附近
    有一家教的學生，固定於每周四上林口，才準備機車在林口
    ，平常自台中搭客運到林口，再改乘機車至家教處，因醫院
    的停車場是免費的，才將機車停在那邊，發現機車發不動後
    ，並未處理，因該車是舊車，家教的學生畢業後，就改至證
    人甲○○之兄經營的補習班授課，異議人大部分由證人甲○
    ○兄妹接送等情，亦據異議人到庭陳述甚詳，核與證人甲○
    ○證述情節相符。又本院函詢桃園縣政府有關異議人經舉發
    違規停車的地點之機車停車格係免費或收費，經覆稱：龜山
    鄉○○街機車停車格係免收費停車格之事實，有桃園縣政府
    97年3 月10日府交停字第0970074733號函在卷可憑。異議人
    停放機車的處所，其停車格係免收費，且受處分人平時居住
    在台中，每周搭客運至林口的補習班至少上課1 次，再由異
    議人自行騎機車或由證人甲○○兄妹開車搭載異議人前往補
    習班授課，是其機車之使用率不高，在此情形下，異議人實
    無違規停放機車之必要，況且，異議人之機車係50cc之輕型
    機車，車頭方向並與其他機車相反，此有違規照片在卷足憑
    ，綜上可知，本件無法排除異議人之機車遭他人移動之可能
    性，自難逕依違規照片遽予認定係異議人違規停車，原處分
    機關未察，遽依道路交通管理處罰條例第56條第1項第1款之
    規定，裁處異議人罰鍰1000元，容有未洽。本件異議為有理
    由，依法應撤銷原處分，併諭知不罰。
據上論斷，應依道路交通管理處罰條例第87條第2 項、道路交通
案件處理辦法第20條，裁定如主文。
中    華    民    國    97    年    5    月    19     日
                  交通法庭    法  官  林慧英
上正本證明與原本無異。
如不服本裁定應於送達後5日內向本院提出抗告狀。
                              書記官  廖碩薇
中    華    民    國    97    年    5    月    19     日


司法院資訊處製作；財團法人民間司法改革基金會備份。
